最　高　行　政　法　院　判　決
　　　　　　　　　　　　　94年度判字第00754號
上　訴　人　金富田企業股份有限公司
代　表　人　乙○○
訴訟代理人　楊漢東律師
被 上訴 人　財政部臺灣省南區國稅局
代　表　人　甲○○
上列當事人間因營利事業所得稅事件，上訴人對於中華民國92年
12月9日高雄高等行政法院92年度訴字第963號判決，提起上訴，
本院判決如下：
    主  文
上訴駁回。
上訴審訴訟費用由上訴人負擔。
    理  由
壹、本件上訴人主張：查本件上訴人在原審起訴狀及審理中均一
    再強調上訴人之交易過程是正常先進貨再銷貨，並非未進先
    銷，只是上訴人進貨時未立即自交易對象取得進貨憑證，而
    係翌月由交易對象向上訴人請款時才交付憑証而以取得憑證
    時間為進貨時間。而此項事實攸關原處分內容是否合法，如
    果上訴人主張內容屬實，則本件不能以帳證無法勾稽為理由
    ，而由被上訴人以核定方式為之。原審應就上訴人所主張之
    事實查證是否屬實，始合於行政訴訟法所規定之證據法則。
    但原審判決卻完全末予調查，徒以行為時營業稅法第32條及
    營業人開立銷售憑證時限表有關銷貨人於發貨時即應開立發
    票憑證之規定，即否定上訴人在原審主張有遲延取得交易憑
    證之事實，原審有判決不適用法規及適用不當之違背法令。
    退一步而言，縱使認定上訴人有未進先銷之不合理交易情事
    ，甚或認定上訴人所提帳證有無法勾稽之情事，然依所得稅
    法施行細則第81條第1項規定，原審也應僅就上訴人所提帳
    簿文據中無法勾稽部分或無法勾稽期間以規定之標準核定上
    訴人所得額，至於帳證資料其他可以勾稽之部分，應以帳載
    所得額為準，不能將民國（下同）88年度全年全部以核定方
    式認定上訴人之所得額。又上訴人在原審既有主張被上訴人
    應不能將上訴人88年度全年之所得額全部以核定方式為認定
    標準，但原判決不採，卻又未於判決理由中就上訴人此項攻
    擊防禦方式表示其法律上之意見，原判決就此部分顯有行政
    訴訟法第243條第2項第6款所定「判決不備理由」之違背法
    令。再退一步而言，縱使將上訴人88年度全年之營業所得額
    全部以核定方式認定，惟查上訴人在該年度所銷售之黃豆粉
    及玉米之營業收入，其大業別應屬農產品批發業，小業別為
    豆類、麥類及其他什糧業，兩者同業利潤標準淨利率均為4%
    ，但原判決卻認定上訴人應依飼料業同業利潤淨利率6%核定
    所得額，此項認定顯有違誤。按上訴人銷售之黃豆粉及玉米
    之營業收入究竟要做何種行業之同業淨利率核定所得額，與
    該黃豆粉及玉米供食用或供家禽、家畜及水產類之食料使用
    無關，黃豆粉及玉米本身即為農產品，此項性質不因購買者
    之用途而有不同，如果黃豆粉及玉米經過某種層次之加工製
    造，使其附加價值增加，同時銷售利潤增加，才能使農產品
    產生質變為飼料，故農產品與飼料之區別應在於加工層次不
    同，而非在於供食用或供家禽、家畜或水產類食料用，賣農
    產品的利潤較低，經加工後之飼料則利潤較高，故區別之重
    點在於有無經過加工製造，而不在於食用或家禽、家畜及水
    產類之食料用。故原判決以上訴人未能舉證證明銷售之黃豆
    粉及玉米係供食用即否定黃豆紛及玉米屬農產品之性質，顯
    非適法。原審就此項爭點所為之論斷顯不符合經驗及論理法
    則，適用法規顯有不當，爰請求廢棄原判決。
貳、被上訴人未提出上訴之答辯狀。
參、原審斟酌全辯論意旨及調查證據之結果，以：查上訴人88年
    度營利事業所得稅結算申報，經被上訴人依上訴人於復查程
    序補行提示之成本帳證及相關成本明細表查核結果，經上訴
    人於原審審理中表示不予爭執在案。又依行為時營業稅法第
    32條及營業人開立銷售憑證時限表規定以觀，銷貨人於發貨
    時即應開立發票憑證，與該項交易貨款何時交付無關，足見
    上訴人主張其所提示之帳證資料中買賣業存貨簿存貨餘額有
    未進先銷或其製造業原料投入有成品產出不合常理之情，乃
    因進貨發票係進貨後隔月付款始取得，延誤所致，此為民間
    商業習慣云云，並不可採。次查上訴人於復查程序提供之帳
    證資料，既經被上訴人發現其買賣業部分，於存貨簿上記載
    其黃豆粉及玉米均各有一天之餘數為負數，有未進先銷之不
    合理情形，另雞頭之銷售，因未和直接銷售部分區分，致投
    入生產部分營業成本無法勾稽及下腳品部分於雞之直接原料
    明細表記載有投入生產飼料雞油，惟領料紀錄簿卻無任何領
    料紀錄，無法區分生產及銷售數量之帳冊等情，亦即依上訴
    人買賣業部分之帳證資料整體觀之，確存有資料不完整及無
    法勾稽之情形，堪可認定。且查上訴人就黃豆粉及玉米銷貨
    收入部分，並未提示單獨之進貨、銷貨、存貨明細帳及其他
    可資證明其該年度其餘之進、銷、存均可相互勾稽之相關帳
    簿憑證資料，被上訴人自無法僅就抽查無法勾稽部分予以適
    用同業利潤標準核定其所得額。則被上訴人就上訴人復查程
    序所提示之有關帳證資料查核結果，既有無法勾稽之情形，
    依前行政法院61年判字第198號判例意旨，仍應視為未提示
    帳證資料。參諸行為時所得稅法施行細則第81條第項規定，
    本件被上訴人依同業利潤標準核定上訴人88年度所得額，即
    屬有據。又被上訴人復查時就上訴人提示帳證重為查核，查
    得前開所述諸進銷存貨無法勾稽情事，遂將買賣業部分之黃
    豆粉、玉米、雞頭及下腳品─雞等4項商品，以其營業收入
    淨額新臺幣（下同）56,995,643元依所得稅法施行細則第81
    條第1項規定，按飼料批發業同業利潤標準毛利率15％核算
    進銷成本48,446,297元，其餘飼料牛油、雞頸、Ｂ爪及Ａ爪
    等商品進銷存貨，帳證尚屬相符，乃依申報進銷成本14,424
    ,473元認定，另製造業部分亦依上訴人申報產銷成本32,365
    ,671元認定後，核計上訴人88年度營業成本95,236,441元，
    則上訴人主張被上訴人未慮及其他部分仍是正常，即否定全
    部產銷成本情事，顯係誤解。另查豆類、麥類及其他雜糧批
    發業（行業標準代號：5121-12）依中華民國稅務行業標準
    分類記載，該業係屬農產品批發業之範疇，乃屬販售供食用
    之農產品，而上訴人係從事飼料之製造與買賣，乃製造及販
    賣供給家禽、家畜及水產類之食料，縱若上訴人確有經營飼
    料製造買賣及供食用之農產品之販售二行業，因該二行業販
    賣之產品其等級及價格均有不同，上訴人本應分別列報、紀
    錄帳證以利查核勾稽，然上訴人就銷售之黃豆粉及玉米係供
    食用之農產品部分並未舉證，空言主張，洵無足採。故被上
    訴人依其88年度進貨來源及銷貨對象，依飼料批發業及飼料
    配製業同業利潤標準淨利率核定營業淨利，並無不合。綜上
    所述，上訴人之各項主張，既皆無足採，被上訴人以上訴人
    88年度營利事業所得稅結算申報，因營業成本無法勾稽查核
    ，乃按同業利潤標準核定其營業成本為107,262,100元，營
    業費用按帳證查核認定為5,227,010元，核算營業淨利為14,
    982,258元，惟高於全部營業收入淨額按同業利潤標準淨利
    率6%核算之營業淨利7,648,282元，乃依查核準則第6條第1
    項但書規定，核定全年所得額為6,021,577元，補徵稅額1,
    468,731元，於法並無違誤，訴願決定予以維持，亦無不合
    ，乃判決駁回上訴人在原審之訴。
肆、本院查：（一）、按「稽徵機關進行調查或復查時，納稅義
    務人應提示有關各種證明所得額之帳簿、文據；其未提示者
    ，稽徵機關得依查得之資料或同業利潤標準，核定其所得額
    。」行為時所得稅法第83條第1項定有明文。次按「人民有
    依法律納稅之義務，憲法第19條定有明文。國家依法課徵所
    得稅時，納稅義務人應自行申報，並提示各種證明所得額之
    帳簿、文據，以便稽徵機關查核。凡未自行申報或提示證明
    文件者，稽徵機關得依查得之資料或同業利潤標準，核定其
    所得額。此項推計核定方法，與憲法首開規定之本旨並不牴
    觸。」經司法院釋字第218號解釋在案。又「本法第83條所
    稱之帳簿文據，其關係所得額之一部或關係課稅年度中某一
    期間之所得額，而納稅義務人未能提示者，稽徵機關得就該
    部分依查得之資料或同業利潤標準核定其所得額。」行為時
    所得稅法施行細則第81條第1項亦定有明文。而所謂未提示
    ，兼指帳簿文據全部未提示，或雖提示而有不完全、不健全
    或不相符者。又「帳簿文據，其關係所得額之一部而未能提
    示者，依所得稅法施行細則第81條之規定辦理。但其核定所
    得額，以不超過當年度全部營業收入淨額依同業利潤標準核
    定之所得額為限。」亦為營利事業所得稅查核準則第6條第1
    項所規定。本件上訴人88年度營利事業所得稅結算申報，列
    報全年營業收入淨額127,471,368元，營業成本119,504,750
    元，全年所得額55,603元，經被上訴人初核以其營業成本無
    法勾稽查核，乃按同業利潤標準核定其營業成本為107,262,
    100元，營業費用則按帳證查核認定為5,227,010元，核算營
    業淨利為14,982,258元（營業收入淨額127,471,368－營業
    成本107,262,100－營業費用5,227,010），因高於全部營業
    收入淨額按同業利潤標準淨利率6%核算之營業淨利7,648,28
    2元（營業收入淨額127,471,368×6%=7,648,282），乃依營
    利事業所得稅查核準則第6條第1項但書規定，核定全年所得
    額為6,021,577元（營業淨利7,648,282＋非營業收益90,040
    －非營業損失1,716,745），予以補徵稅額1,468,731元。上
    訴人不服，申請復查，未獲變更；提起訴願，仍遭決定駁回
    ；乃提起本件行政訴訟。原判決關於上訴人88年度營利事業
    所得稅結算申報，因其所提出之帳簿文據，其中營業成本無
    法勾稽查核，乃按同業利潤標準核定其營業成本為107,262,
    100元，營業費用按帳證查核認定為5,227,010元，核算營業
    淨利為14,982,258元，惟高於全部營業收入淨額按同業利潤
    標準淨利率6%核算之營業淨利7,648,282元，乃依查核準則
    第6條第1項但書規定，核定全年所得額為6,021,577元，補
    徵稅額1,468,731元，本件應適用之同業利潤標準，買賣部
    分與製造部分之營業成本分項核定，以及上訴人在原審之主
    張被上訴人依同業利潤標準核定本件營業收入淨額時，未區
    分上訴人列報營業收入淨額中，黃豆粉及玉米銷貨收入部分
    ，應屬農產品豆類麥類及其他雜糧批發業，同業利潤標準淨
    利率為4％，全部誤依飼料業同業利潤標準淨利率6％核定，
    致原處分課稅所得額多計1,107,245元及被上訴人以買賣業
    部分之黃豆粉及玉米存貨簿該年度均各僅有1天有未進先銷
    之情形，另製造業部分之雞頭於該年度亦僅有1日帳載存料
    餘額為負數，未查明原因即否定全部產銷成本，於法未合乙
    節，如何不足採等事項均已詳為論斷，認本件原處分所為核
    定補徵營業稅，認事用法，均無違誤，維持原處分及訴願決
    定，而駁回上訴人在原審之訴，其所適用之法規與該案應適
    用之現行法規並無違背，與解釋判例，亦無牴觸，並無所謂
    原判決有違背法令之情形；又證據之取捨與當事人所希冀者
    不同，致其事實之認定亦異於該當事人之主張者，不得謂為
    原判決有違背法令之情形。（二）、上訴人對於業經原判決
    詳予論述不採之事由再予爭執，核屬法律上見解之歧異，要
    難謂為原判決有違背法令之情形。本件上訴論旨，仍執前詞
    ，指摘原判決違誤，求予廢棄，難認有理由，應予駁回。
據上論結，本件上訴為無理由，爰依行政訴訟法第255條第1項、
第98條第3項前段，判決如主文。
中    華    民    國    94    年   5      月    31    日
                  第二庭審判長法  官　葉　振　權
                              法  官  鍾  耀  光
                              法  官  黃  合  文
                              法  官　劉　鑫　楨
                              法  官　梁　松　雄
以  上  正  本  證  明  與  原  本  無  異
中    華    民    國    94    年    5    月    31     日
　　　　　　　　　　　　　　　書記官　陳　盛　信
